臺灣高等法院刑事判決
110年度上訴字第2842號
上  訴  人  
即  被  告  李啓堂



指定辯護人  本院公設辯護人戴遐齡  
上列上訴人即被告因違反毒品危害防制條例等案件，不服臺灣桃
園地方法院109年度訴字第1145號，中華民國110年2月26日第一
審判決（起訴案號：臺灣桃園地方檢察署109年度偵字第22410、
24195號，移送併辦案號：同署109年度偵字第36838號），提起
上訴，本院判決如下：
    主  文
上訴駁回。
    事  實
一、李啓堂明知愷他命屬毒品危害防制條例第2條第2項第3款所
    定之第三級毒品，並為行政院依懲治走私條例第2條第3項公
    告之「管制物品管制品項及管制方式」第1項第3款所列管制
    進出口物品，未經許可不得非法運輸進入我國境內，於民國
    109年5月30日前某日，與某真實姓名、年籍不詳、綽號「阿
    國」之成年人（下稱「阿國」）達成以新臺幣（下同）3至5
    萬元報酬，由李啓堂在臺灣地區代收自國外寄送毒品包裹之
    合意後，與「阿國」及其他運毒集團成年成員共同基於運輸
    第三級毒品及私運管制物品進口之犯意聯絡，提供其斯時戶
    籍地址桃園市○○區○○路000○00號5樓為收件地址，由某真實
    姓名、年籍不詳之運毒集團成年成員於109年5月30日，在荷
    蘭某處，將附表一編號1所示第三級毒品愷他命夾藏於附表
    一編號2所示箱子（下稱系爭包裹）內後，自荷蘭寄送系爭
    包裹，並由不知情之運輸公司於同年7月8日運抵臺灣，而將
    上開管制進口之第三級毒品非法運輸、私運進口入我國境內
    。嗣系爭包裹於同日經財政部關務署臺北關人員察覺有異，
    開驗而查獲其內夾藏愷他命，法務部調查局新竹市調查站調
    查官於同月21日14時30分許，喬裝為中華郵政股份有限公司
    人員，前往上開收件地址進行派送，經不知情之張家榮（經
    臺灣桃園地方檢察署檢察官另為不起訴處分）聯繫李啓堂，
    迨李啓堂確認並簽收系爭包裹後即逕行拘提，並扣得系爭包
    裹（即附表一所示之物），另持搜索票搜索上開李啓堂之戶
    籍地，扣得附表二、三所示之物。
二、案經臺灣桃園地方檢察署檢察官指揮法務部調查局新竹市調
    查站暨嘉義市政府警察局第一分局報告該署檢察官偵查起訴
    移送及移送併辦。
    理  由
壹、程序事項
一、審理範圍
　　按刑事訴訟法施行法第7條之13前段規定：中華民國110年5
    月31日修正通過之刑事訴訟法施行前，已繫屬於各級法院之
    案件，於施行後始適用修正前刑事訴訟法第348條規定。又
    新修正之刑事訴訟法第348條規定已於110年6月16日公布，
    依中央法規標準法第13條規定，自本條公布之日起算至第3
    日起即於同年6月18日即已發生效力。換言之，於110年6月1
    8日後（包括當日）繫屬於各級法院之案件，均應依修正後
    之刑事訴訟法第348條規定處理。而新修正之本條係規定：
    （第1項）上訴得對於判決之一部為之。（第2項）對於判決
    之一部上訴者，其有關係之部分，視為亦已上訴。但有關係
    之部分為無罪、免訴或不受理者，不在此限。（第3項）上
    訴得明示僅就判決之刑、沒收或保安處分一部為之。本件上
    訴人即被告李啓堂（下稱被告）不服原判決，於110年3月29
    日提起第二審上訴，並於同年8月25日繫屬本院，且被告言
    明就原判決所指之有罪部分提起上訴（見本院卷第33、35至
    38頁），公設辯護人亦表示本案上訴範圍不包括原判決不另
    為無罪諭知部分等語（見本院卷第119、123頁），而檢察官
    未提起上訴，故本件上訴範圍不包括原判決就被告涉犯毒品
    危害防制條例第4條第6項、第3項販賣第三級毒品未遂罪嫌
    之不另為無罪諭知部分，先予說明（最高法院110年度台上
    字第6211號判決可資參照）。
二、證據能力
  ㈠按被告以外之人於審判外之言詞或書面陳述，除法律有規定
    者外，不得作為證據；又被告以外之人於審判外之陳述，雖
    不符刑事訴訟法第159條之1至第159條之4之規定，而經當事
    人於審判程序同意作為證據，法院審酌該言詞陳述或書面陳
    述作成時之情況，認為適當者，亦得為證據。當事人、代理
    人或辯護人於法院調查證據時，知有第159條第1項不得為證
    據之情形，而未於言詞辯論終結前聲明異議者，視為有前項
    之同意，刑事訴訟法第159條第1項及第159條之5分別定有明
    文。經查，本判決下列所引用被告以外之人於審判外之陳述
    ，檢察官、被告及辯護人對於證據能力無爭執，迄於本院言
    詞辯論終結前均未聲明異議，本院審酌上開證據資料作成時
    之情況，尚無違法不當或證明力明顯過低之瑕疵，亦認為以
    之作為證據應屬適當，爰依上開規定，認前揭證據資料均有
    證據能力。
  ㈡次按除法律另有規定外，實施刑事訴訟程序之公務員因違背
    法定程序取得之證據，其有無證據能力之認定，應審酌人權
    保障及公共利益之均衡維護，刑事訴訟法第158條之4定有明
    文。本案以下所引用之非供述證據，並無證據證明係實施刑
    事訴訟程序之公務員違背法定程序所取得，且經本院於審理
    時合法踐行調查程序，自應認均具有證據能力，得作為證據
    。
貳、認定犯罪事實所憑之證據及理由
　　上開犯罪事實，業據被告坦承不諱（見偵22410卷第7至10、
    249至255頁，訴1145卷第134、172頁，本院卷第94、118頁
    ），核與證人即被告友人張家榮（見偵22410卷第80、162至
    164頁）、被告前妻翁淑桂（見偵22410卷第145至147頁）（
    上開證人下均逕稱姓名）證述內容相符，並有財政部關務署
    臺北關109年7月8日北松郵移字第1090101172號函、扣押貨
    物收據及搜索筆錄、系爭包裹派送資料、掛號郵件簽收（收
    據）清單（單聯式)、法務部調查局新竹市調查站搜索、扣
    押筆錄、扣押物品目錄表、扣案物照片各1份（見偵22410卷
    第15至21、25至53、63至73頁）、109年7月21日被告簽收過
    程譯文1份（見偵22410卷第167至169頁）在卷可稽，復有附
    表一編號1所示扣案物為憑。又扣案附表一編號1所示之結晶
    ，經送鑑定，結果均含第三級毒品愷他命成分（合計驗前淨
    重3494.37公克，因鑑驗取用18.62公克，驗餘淨重3475.75
    公克，純度84.79%，純質淨重2962.88公克），有法務部調
    查局109年7月28日調科壹字第10923208120號鑑定書1份（見
    偵22410卷第331至332頁）附卷可參。足認被告之任意性自
    白核與事實相符，堪以採信。本案事證明確，被告上揭犯行
    堪予認定，應依法論科。
參、論罪科刑
一、被告行為後，毒品危害防制條例第4條第3項、第17條第2項
    均於109年1月15日經總統公布修正，並於同年7月15日施行
    。經比較修正前、後規定，新法將毒品危害防制條例第4 條
    第3 項之罰金刑各大幅提高為1,000 萬元以下罰金，及同條
    例第17條第2項則增加須於「歷次」審判中均自白，始得依
    該條項減輕之要件，新修正之同條例之上開規定皆顯非有利
    於被告，依刑法第2條第1項前段規定比較新舊法，本案應適
    用修正前毒品危害防制條例相關規定處斷。
二、按愷他命係毒品危害防制條例第2條第2項第3款所列之第三
    級毒品，且為行政院依懲治走私條例第2條第3項授權公告之
    「管制物品管制品項及管制方式」第1項第3款之管制進出口
    物品，不得運輸、私運進口。又運輸毒品罪之成立，並非以
    所運輸之毒品運抵目的地為區別犯罪既遂或未遂之標準，應
    以已否起運離開現場為準，如已起運離開現場，其運輸行為
    即已既遂，不以到達目的地為必要；私運管制物品進口之既
    遂未遂，則以是否進入國界為準。查本案某運毒集團成年成
    員自荷蘭將附表一編號1所示愷他命20條裝在附表一編號2箱
    子（即系爭包裹）內，以空運方式運輸至臺灣，並於入境後
    即遭查獲，是本案運輸第三級毒品、私運管制物品進口行為
    業已完成。核被告所為，係犯修正前毒品危害防制條例第4
    條第3項之運輸第三級毒品罪及懲治走私條例第2條第1項之
    私運管制物品出口罪。被告持有附表一編號1所示第三級毒
    品愷他命之純質淨重達20公克以上之低度行為，為運輸第三
    級毒品之高度行為所吸收，不另論罪。
三、被告就上開犯行，與「阿國」及其他運毒集團成年成員間，
    有犯意聯絡及行為分擔，為共同正犯。
四、被告利用不知情之貨運及航空業者，自荷蘭運輸、私運上開
    愷他命入境臺灣，為間接正犯。
五、被告係以一私運行為同時觸犯運輸第三級毒品罪及私運管制
    物品進口罪兩罪名，為想像競合犯，應依刑法第55條之規定
    ，從一重之運輸第三級毒品罪處斷。
六、按犯第4條至第8條之罪於偵查及歷次審判中均自白者，減輕
    其刑，修正前毒品危害防制條例第17條第2項定有明文。查
    被告於警詢、偵查、原審及本院審理時，均自白運輸第三級
    毒品之犯行（已如前述），爰依修正前毒品危害防制條例第
    17條第2項規定減輕其刑。
七、按刑法第59條規定，必犯罪另有特殊原因與環境，在客觀上
    足以引起一般同情，認即使宣告法定低度刑期尤嫌過重者，
    始有適用。是如別有法定減輕之事由者，應優先適用法定減
    輕事由減輕其刑後，猶嫌過重時，方得為之。至於行為人之
    犯罪動機、智識程度、手段、犯罪所生之危害、是否獲利及
    獲利多寡、素行是否良好、犯後態度是否良善、有無衷心悔
    悟、生活狀況等，僅屬同法第57條所規定，於法定刑內為科
    刑輕重之標準，並非酌量減輕其刑之事由。辯護人雖辯稱：
    被告對於所為犯行均坦承不諱，犯罪後態度良善，其因經濟
    狀況不佳、要負擔家計，鋌而走險而誤蹈法網，如今深悟痛
    悔，應無再犯之虞，如若坐監服刑過久，恐對被告人生產生
    不利影響。本件犯罪情節仍屬輕微，被告犯罪次數僅1次，
    且被告係接受指示擔任包裹收受人，在角色分工上，甚為被
    動且邊緣，縱依修正前毒品危害防制條例第17條第2項規定
    減刑後，刑度仍嫌過重，客觀上足以引起一般同情，請求依
    刑法第59條規定酌減其刑云云（見本院卷第119至120頁）。
    惟查，被告共同運輸第三級毒品之犯行，經依修正前毒品危
    害防制條例第17條第2項規定減輕其刑，應科處之有期徒刑
    已可減輕至3年6月以上，刑度已大幅減輕；又衡以毒品戕害
    人之身心健康至深且鉅，素為我國法律所嚴禁，此廣為一般
    社會大眾周知，被告對此應知之甚稔，竟無視嚴刑峻罰及毒
    品之危害性，自荷蘭將第三級毒品愷他命運抵我國，且本案
    所運輸扣案如附表編號1所示之第三級毒品愷他命20條，驗
    前淨重合計高達3494.37公克，數量非少，顯見被告參與犯
    罪之情節及程度均非輕，對照被告上開減輕後之刑度，在客
    觀上並不足以引起一般人同情，尚無情輕法重之情事，應無
    適用刑法第59條規定酌減其刑之餘地。辯護人前揭所辯，自
    無足取。
八、又臺灣桃園地方檢察署檢察官109年度偵字第36838號併辦意
    旨書關於被告涉犯修正前毒品危害防制條例第4條第3項之運
    輸第三級毒品、懲治走私條例第2條第1項之私運管制物品進
    口等罪嫌部分，與本案上開認定有罪之犯罪事實同一，本院
    自得併予審理，附予敘明。
肆、駁回上訴之理由　
一、原審同前開有罪之認定，以被告罪證明確，適用修正前毒品
    危害防制條例第4條第3項、第17條第2項，毒品危害防制條
    例第19條第1項，刑法第2條第1項前段、第11條、第28條、
    第55條、第38條第1項等規定，並審酌被告當知毒品足以殘
    害人之身心健康，竟仍共同運輸、私運上開愷他命，所為誠
    屬不該。惟念及毒品於流入市面前即遭查獲，以及被告犯後
    尚知坦承犯行之態度，並兼衡被告犯罪動機、手段、智識程
    度、運輸毒品之重量等一切情狀，量處有期徒刑3年10月。
    就沒收部分並說明：㈠扣案附表一編號1所示愷他命，連同無
    法析離之包裝，均係違禁物，應依刑法第38條第1項規定宣
    告沒收；㈡扣案附表一編號2所示之物，為私運毒品進口所用
    之物，應依毒品危害防制條例第19條第1項規定沒收；㈢扣案
    附表二、三所示之物，與本案無關，爰不予沒收；㈣被告查
    無犯罪所得，毋須宣告沒收。經核原審認事用法並無違誤，
    量刑、沒收亦屬妥適。
二、被告上訴意旨雖稱：原審量刑過重，請求依刑法第59條減輕
    其刑云云。惟查，刑事審判旨在實現刑罰權之分配的正義，
    故法院對有罪被告之科刑，應符合罪刑相當之原則，使輕重
    得宜，罰當其罪，以契合社會之法律感情，此所以刑法第57
    條明定科刑時應審酌一切情狀，尤應注意該條所列10款事項
    以為科刑輕重之標準，俾使法院就個案之量刑，能斟酌至當
    。而量刑輕重係屬事實審法院得依職權自由裁量之事項，苟
    已斟酌刑法第57條各款所列情狀而未逾越法定刑度，不得遽
    指為違法（最高法院72年台上字第6696號判例意旨參照）。
    查原審量刑時業已審酌上情（詳前述），係以行為人責任為
    基礎，斟酌刑法第57條各款事由，而為刑之量定，既未濫用
    自由裁量之權限，亦無逾越職權或違反比例原則、罪刑均衡
    原則，自難認有何違法或不當，本案亦無刑法第59條酌量減
    輕其刑之適用（業如前述）。是被告上訴請求從輕量刑云云
    ，並無理由，應予駁回。　　
據上論斷，應依刑事訴訟法第368條，判決如主文。
本案經檢察官吳怡蒨提起公訴及移送併辦，檢察官羅松芳到庭執
行職務。
中　　華　　民　　國　　111 　年　　1 　　月　　11　　日
                  刑事第十二庭  審判長法　官  陳如玲
                                      法　官  魏俊明
                                      法　官  蔡如惠
以上正本證明與原本無異。
如不服本判決，應於收受送達後20日內向本院提出上訴書狀，其
未敘述上訴之理由者並得於提起上訴後20日內向本院補提理由書
（均須按他造當事人之人數附繕本）「切勿逕送上級法院」。
                                      書記官  宗志強
中　　華　　民　　國　　111 　年　　1 　　月　　11　　日
附錄：本案論罪科刑法條全文
修正前毒品危害防制條例第4條
製造、運輸、販賣第一級毒品者，處死刑或無期徒刑；處無期徒
刑者，得併科新臺幣二千萬元以下罰金。
製造、運輸、販賣第二級毒品者，處無期徒刑或七年以上有期徒
刑，得併科新臺幣一千萬元以下罰金。
製造、運輸、販賣第三級毒品者，處七年以上有期徒刑，得併科
新臺幣七百萬元以下罰金。
製造、運輸、販賣第四級毒品者，處五年以上十二年以下有期徒
刑，得併科新臺幣三百萬元以下罰金。
製造、運輸、販賣專供製造或施用毒品之器具者，處一年以上七
年以下有期徒刑，得併科新臺幣一百萬元以下罰金。
前五項之未遂犯罰之。
懲治走私條例第2條
私運管制物品進口、出口者，處7 年以下有期徒刑，得併科新臺
幣3 百萬元以下罰金。
前項之未遂犯罰之。
第1 項之管制物品，由行政院依下列各款規定公告其管制品項及
管制方式：
一、為防止犯罪必要，禁止易供或常供犯罪使用之特定器物進口
    、出口。
二、為維護金融秩序或交易安全必要，禁止偽造、變造之各種貨
    幣及有價證券進口、出口。
三、為維護國民健康必要，禁止、限制特定物品或來自特定地區
    之物品進口。
四、為維護國內農業產業發展必要，禁止、限制來自特定地區或
    一定數額以上之動植物及其產製品進口。
五、為遵守條約協定、履行國際義務必要，禁止、限制一定物品
    之進口、出口。　　　
附表一
編號 物品名稱 數量 鑑定結果或說明 １ 愷他命（BIAFINE乳液包裝） 20條 外觀為結晶，經檢驗均含第三級毒品愷他命成分，合計驗前淨重3494.37公克，因鑑驗取用18.62公克，驗餘淨重3475.75公克，純度84.79%，純質淨重2962.88 公克（見法務部調查局109年7月28日調科壹字第10923208120號鑑定書，偵22410卷第331至332頁）。 ２ 夾藏愷他命之箱子 1組 含內部泡泡紙等雜物，用以包裝附表一編號1愷他命20條（見扣押物品照片2張，偵22410卷第31至32頁）。 備註：上開扣押物，見扣押物品目錄表編號A-23、A-24，偵22410卷第25頁    
附表二
編號 物品名稱 數量 鑑定結果或說明 １ BAP MAR10 1袋 ①粉末檢品共計14包，包裝外觀均一致，隨機抽樣2包檢驗均含第三級毒品MEAPP及微量第三級毒品Eutylone成分，合計淨重83.10公克，第三級毒品MEAPP純度2.71%，純質淨重2.25公克（見法務部調查局109年9月11日調科壹字第10923208440號鑑定書，偵22410卷第295至299頁）。 ②與本案無關。 ２ 不明棕色粉末 1箱 ①咖啡粉檢品共計2包，全數檢驗，均未發現含法定毒品成分（見法務部調查局109年9月11日調科壹字第10923208440號鑑定書，偵22410卷第295至299頁）。 ②與本案無關。 ３ 鋁箔分裝袋 1袋 ①被告平時工作所用，非加工改製毒品所用。 ②與本案無關。 ４ 塑膠分裝袋 1袋  ５ 封口機 1台  備註：上開扣押物，見扣押物品目錄表編號A-1、A-5、A-6、A-7、A-22，偵22410卷第71、73頁。    
附表三
編號 物品名稱 數量 鑑定結果或說明 １ 針筒 1袋 與本案無關。 ２ Max Tea 2袋 ①粉末檢品9包，包裝標示「lemon tea 」，經檢視包裝外觀均一致，檢驗未發現含法定毒品成分。 ②與本案無關。    ①粉末檢品6包，包裝標示「Tarikk」，經檢視包裝外觀均一致，檢驗未發現含法定毒品成分。 ②與本案無關。 ３ Nutrisari茶包 1袋 ①檢品8包，包裝標示「American Sweet Orange」，經檢視包裝外觀均一致，檢驗未發現含法定毒品成分。 ②與本案無關。　    ①檢品6包，包裝標示「Jeruk Peras」，經檢視包裝外觀均一致，檢驗未發現含法定毒品成分。 ②與本案無關。　    ①檢品10包，包裝標示「Florida Orange」，經檢視包裝外觀均一致，檢驗未發現含法定毒品成分。 ②與本案無關。　    ①檢品11包，包裝標示「Sweet Mango」，經檢視包裝外觀均一致，檢驗未發現含法定毒品成分。 ②與本案無關。　    ①檢品10包，包裝標示「Jeruk Extra Manis」，經檢視包裝外觀均一致，檢驗未發現含法定毒品成分。 ②與本案無關。 ４ 不明白色粉末 1罐 ①檢品共計19包，全數檢驗，均未發現含法定毒品成分。 ②與本案無關。　 ５ TRUNG NGUYEN咖啡 1箱 ①粉末檢品共計400包，經檢視包裝外觀均一致，檢驗未發現含法定毒品成分。 ②與本案無關。　 ６ 白色瓶子、瓶蓋 1箱 與本案無關。 ７ 漏斗、滴管 1箱  ８ 白色瓶罐 1箱  ９ Propylene glycol 1瓶 ①未開封，經檢視成分為Propylene Glycol。 ②與本案無關。　  Glycerin 1瓶 ①未開封，經檢視成分為Glycerin。 ②與本案無關。　  Diluent 2瓶 ①均未開封，經檢驗含Glycerin成分。 ②與本案無關。　  迷霧天堂 8瓶 ①液體檢品1瓶，包裝標示「TFA 熱帶風味利口酒」，經檢驗未發現含法定毒品成分。 ②與本案無關。　    ①液體檢品1瓶，包裝標示「TFA 涼感劑」，經檢驗未發現含法定毒品成分。 ②與本案無關。　    ①液體檢品1瓶，包裝標示「TFA 雙倍花香」，經檢驗未發現含法定毒品成分。 ②與本案無關。　    ①液體檢品1瓶，包裝標示「TFA 法國香檳」，經檢驗未發現含法定毒品成分。 ②與本案無關。　    ①液體檢品1瓶，包裝標示「TFA 清涼薄荷」，經檢驗未發現含法定毒品成分。 ②與本案無關。　    ①液體檢品1瓶，包裝標示「TFA 霜薄荷酒」，經檢驗未發現含法定毒品成分。 ②與本案無關。　    ①液體檢品1瓶，包裝標示「TFA 乙基麥芽醇」，經檢驗未發現含法定毒品成分。 ②與本案無關。　    ①液體檢品1瓶，包裝標示「TFA 平滑劑」，經檢驗未發現含法定毒品成分。 ②與本案無關。　  現金 42,400元 與本案無關。  IPhone 7手機（IMEI：0000000000000000） 1支   IPhone 6S plus手機（IMEI：000000000000000） 1支   IPhone 6S plus手機（IMEI：000000000000000） 1支   Ihone SE手機（IMEI：000000000000000） 1支  備註： ①編號A-3、A-4、A-8 、A-9、A-16之鑑定結果，見法務部調查局109年9月11日調科壹字第10923208440號鑑定書，偵22410卷第295至299頁。 ②上開扣押物，見扣押物品目錄表編號A-2至A-4、A-8至A-21，偵22410卷第71至73頁。